【裁判字號】    98,交聲,506
【裁判日期】    980515
【裁判案由】    聲明異議
【裁判全文】
臺灣高雄地方法院交通事件裁定         98年度交聲字第506號
原處分機關  高雄市政府交通局
異  議  人
即受處分人  甲○○
上列異議人即受處分人因違反道路交通管理處罰條例案件，對於
高雄市政府交通局中華民國98年3 月12日所為之處分（原處分案
號：高市警交裁字第BD0000000 號），聲明異議，本院裁定如下
：
    主  文
原處分撤銷。
甲○○汽車駕駛人，駕駛汽車不遵守道路交通標線之指示，處罰
鍰新臺幣玖佰元。
    理  由
一、原處分意旨略以：異議人即受處分人甲○○所有之車牌號碼
    ZDA-479 號重型機車於民國97年10月23日上午11時22分許，
    因行經有燈光號誌管制之高雄市○○路與廠邊路口時闖越紅
    燈行駛，經原舉發機關高雄市政府警察局開立高市警交相字
    第BD0000000 號舉發違反道路交通管理事件通知單逕行舉發
    ，是爰依道路交通管理處罰條例第53條第1 項、第63條第1
    項規定，及違反道路交通管理事件統一裁罰基準即處理細則
    第43、44、67條規定，裁處異議人新臺幣（下同）1,800 元
    之罰鍰，並記違規點數3 點。
二、異議意旨略以：異議人固於上開時間，騎乘上開機車行經上
    開交岔路口，並於紅燈時超過停止線，惟其當時有停下來，
    並沒有要闖紅燈，以其年紀不會闖紅燈，但是對於斑馬線、
    停止線等都不是很瞭解，因異議人並無繼續行駛穿越行人穿
    越道進入路口之行為，故原處分顯有違誤，爰依法聲明異議
    ，請求撤銷原處分等語。
三、按汽車駕駛人駕駛汽車，應遵守道路交通標誌、標線、號誌
    之指示，道路交通安全規則第90條前段定有明文，而道路交
    通標誌標線號誌設置規則第206 條第5 款第1 目規定「圓形
    紅燈」之行車管制號誌係表示禁止車輛通行，並不得超越停
    止線或進入路口；劃設於道路上，設於已設有「停車再開」
    標誌或設有號誌之交岔路口，鐵路平交道或行人穿越道之前
    方及左彎待轉區之前端，寬30至40公分之白色實線，為停止
    線，用以指示行駛車輛停止之界限，車輛停止時，其前懸部
    分不得伸越該線，道路交通標誌標線號誌設置規則第170 條
    第1 項、第2 項亦定有明文；又汽車駕駛人駕駛汽車，不遵
    守道路交通標誌、標線、號誌之指示，而本章各條無處罰之
    規定者，處900 元以上1,800 元以下罰鍰，道路交通管理處
    罰條例第60條第2 項第3 款亦有明文。再者，行為人如有道
    路交通管理處罰條例第60條第2 項第3 款之違規行為，經警
    舉發，而在舉發違反道路交通管理事件通知單上所載之應到
    案日期前聽候裁決，經主管機關調查後仍認定其有上開違規
    行為者，依違反道路交通管理事件統一裁罰基準及處理細則
    第44條第1 項及違反道路交通管理事件統一裁罰基準表之規
    定，須對該行為人處以900 元之罰鍰。
四、次按關於「闖紅燈」之認定標準，貴部82年4 月22日交路字
    第009811號函示略以：為恐凡超越停止線即遽論處「闖紅燈
    」，將難為一般大眾所接受，亦非「道路交通管理處罰條例
    」當初立法精神，故為促使駕駛人回歸於對標線之認知，同
    時兼顧執法技術層面與大眾接受程度，茲就圓形紅燈時超越
    停止線或闖紅燈行為之認定設定標準，以為執法單位參考，
    其重要內容摘列如下：一、車輛面對圓形紅燈時仍逕予穿越
    路口至銜接路段，含左轉、直行、『迴轉』及右轉（依箭頭
    綠燈允許行駛者除外），即視為闖紅燈之行為（按95年7 月
    1 日修正施行之道路交通管理處罰條例第53條第2 項增訂：
    「前項紅燈右轉行為者，處新臺幣6 百元以上1 千8 百元以
    下罰鍰」，此項增定業將紅燈右轉行為排除在闖紅燈之定義
    之外）。二、有繪設路口範圍者：車輛無視於紅燈警示，有
    穿越路口之意圖，而『車身已伸入路口範圍亦視同闖紅燈；
    若僅伸越停止線而未達路口範圍者，則視為不遵守標線指示
    』（按不遵守標線指示者，依道路交通管理處罰條例第60條
    第2 項第3 款之規定論處）處分之。三、無繪設路口範圍者
    ：以車輛無視於紅燈號誌，而有穿越路口之企圖，其『車身
    並已伸越停止線並足以妨害其他方向人（若有行人穿越道）
    、車通行者』，亦以闖紅燈論處；若僅車身伸越停止線則以
    不遵守標線指示視之。四、目前交岔路口已繪設網狀黃線區
    者，暫以該範圍視作路口。此函釋係針對道路交通管理處罰
    條例第53條之「闖紅燈」所為之釋示，具有「解釋性行政規
    則」之效力，足堪為各級機關適用法律及民眾認知執法機關
    適用法律意見之參考，先予說明。
五、經查：
  (一)本件異議人於前揭時間，騎乘車號ZDA-479 號重機車行經上
    開有燈光號誌之交岔路口，並於紅燈時超過停止線，因而觸
    動埋設於該路口之感應線圈而被拍照採證，為警開單逕行舉
    發闖紅燈，嗣異議人於舉發通知單所定應到案期限前之97年
    11月25日到案向原處分機關陳述意見，原處分機關函請原舉
    發單位調查結果，仍認為異議人有闖紅燈之違規行為明確，
    乃於98年2 月23日以高市交裁字第裁32-BD0000000號裁決書
    ，裁處異議人罰鍰1,800 元，並記違規點數3 點等事實，據
    異議人供承在卷（見本院卷第28、29頁），並有上開舉發通
    知單、交通違規陳述單、原處分各1 份及違規採證照片3張
    在卷為憑（見本院卷第20、16、14、23、24頁），是以此部
    分事實均堪以認定。
  (二)又查，由上開違規採證照片及該照片上方之視窗內之說明文
    字判斷，可確認第一張照片係於紅燈亮起後20.7秒時拍攝，
    此時異議人已經騎車越過停止線，其車身尚在該路口停止線
    與行人穿越道中間之位置，又此時明顯可辨異議人之煞車燈
    已經亮起；第二張照片則係於紅燈亮起後21.6秒時拍攝，此
    時異議人所騎乘之機車車速為每小時6 公里，其車身較第一
    張照片略為向前行進不到半個車身之距離，大部分車身均已
    在行人穿越道上，僅車尾部分尚在行人穿越道與停止線間之
    空地上，而因為異議人車尾燈被後面另一名機車騎士之身體
    遮蔽，而無法判斷該照片中異議人之機車煞車燈是否亮起等
    事實，有上開違規採證照片及高雄市政府警察局交通大隊98
    年3 月12日高市警交三字第0980007133號函文及函附採證照
    片數據說明可參（見本院卷第23、19、22頁）。據上，於第
    一張採證照片拍攝時，異議人騎乘之機車剎車燈已經亮起，
    至第二章採證照片拍攝時，車速僅餘6 公里，已接近停駛之
    狀態，又當時異議人騎乘之機車仍未完全進入行人穿越道之
    範圍。則異議人辯稱其看到前方路口顯示紅燈，即行煞車，
    並無於紅燈時闖越路口之行為等語，尚非無據，是以僅憑本
    件2 張違規採證照片，至多僅得認定異議人於紅燈亮起後仍
    騎車穿越停止線之事實，尚難遽認為異議人當時確有穿越路
    口之意圖，參諸上開交通部函釋內容，本件即不得認定異議
    人有闖紅燈之違規行為。又因異議人自承有紅燈越線停車之
    事實，是應認異議人有越線停車之違規行為至明。
五、綜上所述，異議人僅有紅燈越線停車之違規事實，自應以異
    議人有不遵守道路標線指示之違規裁處，原處分機關認異議
    人有駕車行經有燈光號誌管制之交岔路口闖紅燈之行為，而
    依道路交通管理處罰條例第53條第1 項規定，裁處受處分人
    1,800 元罰鍰，並依同條例第63條第1 項規定，記違規點數
    3 點，實有違誤，異議人之異議為有理由，自應由本院撤銷
    原處分，而以受處分人有違反道路交通管理處罰條例第60條
    第2 項第3 款規定，裁處異議人罰鍰900 元如主文第2 項所
    示，以資適法。
六、據上論斷，應依道路交通案件處理辦法第20條前段，裁定如
    主文。
中    華    民    國    98    年    5     月    15    日
                        交通法庭    法  官  陳思帆
以上正本證明與原本無異。
如不服本裁定，應於收受送達後5 日內向本院提出抗告狀。
中    華    民    國    98    年    5     月    15    日
                                    書記官  李宗諺


司法院資訊處製作；財團法人民間司法改革基金會備份。
